【裁判字號】    97,訴,534
【裁判日期】    970429
【裁判案由】    侵權行為損害賠償
【裁判全文】
臺灣板橋地方法院民事判決               97年度訴字第534號
原      告  乙○○
訴訟代理人  陳純仁律師
被      告  甲○○
上列當事人間請求侵權行為損害賠償事件，經本院於民國97年4
月15日言詞辯論終結，判決如下：
    主      文
被告應給付原告新臺幣萬元，及自民國九十七年三月二十七日
起至清償日止，按週年利率百分之五計算之利息。
原告其餘之訴駁回。
訴訟費用由被告負擔五十分之一，餘由原告負擔。
本判決第一項得假執行。但被告如以新臺幣萬元為原告供擔保
後，得免為假執行。
原告其餘假執行之聲請駁回。
    事實及理由
一、原告主張：緣被告在臺北縣永和市○○路132 號左側民享街
    口之黃昏市場內，以擺攤方式無權占用原告所有坐落於臺北
    縣永和市○○段739 號土地（下稱相關土地），為此原告向
    本院提起民事訴訟，經本院以95年度訴字第140 號返還無權
    占有土地事件（下稱相關民案）受理，嗣於民國95年6 月28
    日下午6 時許，因被告不准他人於相關土地上擺攤，而與原
    告發生糾紛，原告遂報案請臺北縣政府警察局永和分局德和
    派出所警員黃君杰、李彥霆前往現場處理，被告對此心生不
    滿，竟以高喊「幹你祖母」之語，公然辱罵原告，此足以貶
    抑原告人格及社會評價，應屬侵害原告名譽人格權，此外，
    被告並基於散布於眾之意圖，於同一時、地，公然指稱原告
    「欺騙攤商」等語，以當眾指摘、傳述之方式，詆毀貶損原
    告之名譽與形象，而被告所涉上開公然侮辱、誹謗之犯嫌，
    業經臺灣板橋地方法院檢察署（下稱板橋地檢署）檢察官以
    95年度偵字第28550 號妨害名譽案件（下稱相關刑案偵查）
    聲請簡易判決處刑書，經本院96年度簡字第201 號妨案名譽
    案件（下稱相關刑案）判決被告拘役20日，並於嗣後確定在
    案。原告係被告所無權占用擺攤經商之相關土地之所有人，
    且為三家星際戰略資訊館及佐丹奴服裝智光店之店東，復為
    臺北縣深坑鄉三級古蹟永安居文史工作室之主持人，在社會
    上擁有甚高之聲望，竟遭被告以極為不堪與不雅之言詞公然
    侮辱與誹謗，然因原告仍需經常在相關土地上進出，且在該
    地人面極廣，故受此侮蔑及公然侮辱，原告感到極為痛苦。
    為此，爰依民法第184 條第1 項前段、第195 條第1 項前段
    規定，請求被告給付精神慰撫金新臺幣（下同）1,500,000
    元。並聲明：被告應給付原告1,500,000 元，及自起訴狀繕
    本送達翌日起至清償日止，按週年利率5%計算之利息，暨以
    供擔保為條件之假執行宣告。
二、被告則以：其確曾為如相關刑案事實欄所為之行為，經相關
    刑案判處拘役20日，並於嗣後確定，惟原告請求賠償之金額
    太高，其無力負擔。並聲明：（一）原告之訴及假執行之聲
    請均駁回。（二）如受不利判決，願供擔保請准免為假執行
    。
三、兩造不爭執之事實：
（一）被告於95年6 月28日下午6 時許，在相關土地上，因擺攤
      糾紛對原告心生不滿，基於公然侮辱之及誹謗之意，以口
      出「幹你祖母」、「欺騙攤商」等語，公然侮辱且誹謗原
      告。
（二）被告上開妨害名譽之犯行，經相關刑案判處拘役20日，並
      於嗣後確定在案。
四、原告主張被告對其為上開公然侮辱、誹謗之行為，詆毀貶損
    原告之名譽等情事，業據原告於相關刑案偵查中提出錄音光
    碟暨譯文為證外，並據證人即當日到場處理之警員黃君杰於
    相關刑案偵查中證述明確（見相關刑案偵查他字案卷第9至
    10頁），且為被告所不爭執，又相關刑案所為之認定亦適與
    本件相同，因而判處被告拘役20日並於嗣後確定，亦有相關
    刑案全卷在卷可憑，故本院斟酌上情，自堪認原告主張之侵
    權行為事實為真實。
五、按因故意或過失，不法侵害他人之權利者，負損害賠償責任
    。又不法侵害他人之身體、健康、名譽、自由、信用、隱私
    、貞操，或不法侵害其他人格法益而情節重大者，被害人雖
    非財產上之損害，亦得請求賠償相當之金額，民法第184 條
    第1 項前段、第195 條第1 項前段分別定有明文。次按名譽
    被侵害者，關於非財產上之損害，加害人雖須負賠償責任，
    但以相當之金額為限。所謂相當，自應以實際加害情形與其
    名譽影響是否重大，及被害者之身分地位與加害人經濟狀況
    等關係定之（最高法院47年臺上字第1221號判例參照），至
    於對被害人名譽影響重大與否，應以客觀之社會價值衡量，
    不得專以受害人主觀之感受為斷。查原告遭被告以上開言詞
    公然侮辱與誹謗，其名譽權自受有不法之侵害，衡情原告於
    精神上自受有一定程度之痛苦。被告公然侮辱與誹謗原告之
    故意行為，與原告之受精神上痛苦之損害結果，實有相當因
    果關係，原告主張被告應負侵權行為責任，並依上開規定請
    求賠償慰撫金，固非無據。惟關於請求之金額，本院審酌原
    告係45年10月間出生，本件侵權行為時49歲，私立南亞工業
    專科學校畢業，曾從事貿易、英文補習班等行業，現為3 家
    網路咖啡店及臺北縣深坑鄉永安居文史工作室之負責人，
    95年度所得給付總額達200 餘萬元，財產總額達1 億3 千餘
    萬元；被告則係52年6 月間生，本件侵權行為時43歲，臺南
    縣立關廟國民中學畢業，曾從事搬運工、攤販等工作，收入
    不甚固定，有時月收入約2 、3 萬元，因相關刑案判處拘役
    20日確定等情事，此有本院依職權查詢之稅務電子閘門財產
    所得調件明細表在卷足考，且兩造對此並無爭執；復參諸被
    告之教育程度非高，與原告間因相關民案發生爭執，致有公
    然侮辱及誹謗之過激行為，顯有不當，並斟酌兩造之身分、
    地位、經濟地位、原告所感受之精神上痛苦等一切情狀，認
    原告請求請求慰撫金1,500,000 元，尚屬過高，應核減為30
    ,000元，方屬公允，逾此部分之請求則不應准許。
六、從而，原告依據侵權行為之法律關係，請求被告給付原告30
    ,000 元 ，及自起訴狀繕本送達之翌日即97年3 月27日起至
    清償日止，按週年利率5%計算之法定遲延利息，為有理由，
    應予准許；逾此部分之請求則無理由，自應予以駁回。
七、本件原告勝訴部分係所命給付之金額未逾500,000 元之判決
    ，原告雖聲請供擔保請求宣告假執行，不過係促請本院依職
    權宣告，本院依民事訴訟法第389 條第1 項第5 款之規定，
    依職權宣告假執行，惟被告均陳明願供擔保聲請免為假執行
    ，爰酌定相當之擔保金額宣告之；至於原告敗訴部分，其假
    執行之聲請即失所附麗，應併予駁回。
八、訴訟費用負擔之依據：民事訴訟法第79條。
中    華    民    國    97    年    4     月    29    日
                  民事第二庭法  官  鍾啟煌
以上正本係照原本作成。
如對本判決上訴，須於判決送達後20日內，向本院提出上訴狀，
上訴臺灣高等法院（應按他造人數提出繕本）。
中    華    民    國    97    年    4     月    29    日
                            書記官  張國仁


司法院資訊處製作；財團法人民間司法改革基金會備份。
